【裁判字號】    98,訴,429
【裁判日期】    980602
【裁判案由】    誣告
【裁判全文】
臺灣高雄地方法院刑事判決               98年度訴字第429號
公  訴  人  臺灣高雄地方法院檢察署檢察官
被      告  丙○○
上列被告因誣告案件，經檢察官提起公訴（98年度偵字第5280號
），本院判決如下：
    主  文
丙○○犯誣告罪，處有期徒刑壹年，減為有期徒刑陸月，緩刑參
年。
    事  實
一、丙○○明知丁○○未夥同30餘名不詳男子強押其至臺灣銀行
    宜蘭分行提領現金，亦未強迫其簽立支票以償還積欠丁○○
    新臺幣（下同）15萬元之債務，竟為規避丁○○向其追索上
    開債務，且意圖使丁○○受刑事處分，基於誣告之犯意，於
    民國96年2月5日上午11時許，在高雄市政府警察局鼓山分局
    內惟派出所，虛構事實向員警佯稱：丁○○於95年間，因位
    於宜蘭縣宜蘭市○○路57巷25號之住宅需裝修，經朋友介紹
    丙○○承包相關改建裝潢工程，雙方因工程款而有債務糾紛
    ，乃於96年1月22日上午11時30分許，約丙○○前往上址商
    談處理工程施工相關事宜，席間雙方意見不合，丁○○遂夥
    同真實姓名年籍不詳之成年男子30餘人，強押丙○○至臺灣
    銀行宜蘭分行提領現金，因丙○○忘記密碼無法提款，又將
    丙○○強押至宜蘭縣宜蘭市○○路○段168號之巨人歡樂廣場
    內，脅迫其簽發面額3萬元之支票1張、5萬元之支票3張云云
    ，並於警詢時表示對丁○○提出恐嚇取財之刑事告訴，而向
    該管公務員誣告丁○○犯罪。嗣經臺灣宜蘭地方法院檢察署
    檢察官偵辦後，對丁○○以96年度偵字第1207號為不起訴處
    分確定，始查悉上情。
二、案經丁○○訴由臺灣宜蘭地方法院檢察署檢察官呈請臺灣高
    等法院檢察署檢察長核轉臺灣高雄地方法院檢察署檢察官偵
    查起訴。
    理  由
一、按被告以外之人於審判外之言詞或書面陳述，除法律有規定
    者外，不得作為證據；又被告以外之人於審判外之陳述，雖
    不符刑事訴訟法第159 條之1 至第159 條之4 之規定，而經
    當事人於審判程序同意作為證據，法院審酌該言詞陳述或書
    面陳述作成時之情況，認為適當者，亦得為證據；當事人、
    代理人或辯護人於法院調查證據時，知有第159 條第1 項不
    得為證據之情形，而未於言詞辯論終結前聲明異議者，視為
    有前項之同意。刑事訴訟法第159 條第1 項、第159 條之5
    分別定有明文。經查，本判決所引用之各項證據資料，其屬
    於被告以外之人於審判外之言詞、書面陳述者，均據本院於
    調查證據程序逐一提示並告以要旨，檢察官、被告均知該等
    證據為被告以外之人之審判外陳述，均未於言詞辯論終結前
    聲明異議，本院審酌上開證據作成時之情況，亦無不當取供
    等情形，認為以之作為本案之證據亦屬適當，依刑事訴訟法
    第159 條之5 規定，應有證據能力。
二、訊據被告丙○○矢口否認有何上揭誣告犯行，辯稱：丁○○
    、乙○○、甲○○確實跟另一個不知名之司機載伊到臺灣銀
    行宜蘭分行，到銀行後就由乙○○下車押伊進入銀行裡面，
    伊假借忘記密碼和帶提款卡，一行人又帶伊至宜蘭文化中心
    對面之遊藝場要伊簽本票，伊就說由伊開支票，一行人又到
    伊住處，由伊開支票，伊母親在場，但伊怕母親擔心，所以
    裝作沒事，乙○○拿到支票就走了。伊告丁○○並不是要讓
    丁○○有罪，只是警告丁○○這樣做不對云云。經查：
  (一)上揭被告向高雄市政府警察局鼓山分局之員警誣告丁○○有
    恐嚇取財犯行，經臺灣宜蘭地方法院檢察署檢察官偵查後，
    對丁○○不起訴處分確定之事實，除有高雄市政府警察局鼓
    山分局內惟派出所96年2 月5 日調查筆錄、高雄市政府警察
    局鼓山分局受理案件報案三聯單、高雄市政府警察局鼓山分
    局受理各類案件紀錄表各1 份（見警卷第4 至5 頁、第12、
    13頁），及臺灣宜蘭地方法院檢察署96年度偵字第1207號不
    起訴處分書1 份在卷可稽外，另據證人丁○○於本院審理中
    具結證稱：當天被告約伊和甲○○在伊住處會合到工地，伊
    有叫乙○○來幫忙，當時只有被告、林子傑、乙○○和伊在
    場，後來也是4 人搭1 輛車至臺灣銀行，被告係自願去銀行
    ，後來又到被告住處開支票，從頭到尾都只有渠等4 人等語
    ；證人乙○○於本院審理中具結證稱：當天伊在工地排解被
    告與丁○○之債務糾紛，在場工人伊不認識，他們亦沒有管
    這件事，伊不知道甲○○有無在現場，後來伊和被告及丁○○去銀行，之後又到被告家開支票，金額係被告與丁○○協
    調決定，被告母親也在場，當天伊並無帶人去等語；及證人
    甲○○於本院審理中具結證稱：當天在工地有伊和丁○○、
    乙○○及被告4 人，丁○○及乙○○並無帶人到現場，在工
    地時並沒有發生爭執大家就離開了，伊並沒有跟被告及丁○○、乙○○3 人一起走等語明確，上開證人雖就證人甲○○
    有無與被告及丁○○、乙○○一同至銀行、遊藝場及被告住
    處等情，證述有所不同，惟均可證明被告係在其住處簽立支
    票，且當天並無30餘名不詳男子強押被告至臺灣銀行宜蘭分
    行提領現金，不遂後又在遊藝場強押被告簽立支票之事實。
  (二)被告雖仍以前詞置辯，惟被告於製作警詢筆錄時稱「丁○○
    約集不知名人士30餘人強押我至宜蘭市臺灣銀行提領現金，
    因我銀行提款卡忘記無法提領，該一行人又將我押至宜蘭市
    文化中心附近電玩店內恐嚇我，並要求丁○○開價要求我賠
    償金額，並且對方打電話至臺灣銀行大安分行照會我支票信
    用，發現我信用良好故強制我開立支票3 萬元1 張、5 萬元
    3 張共4 張金額共18萬元」等語，惟於本院審理中卻稱「丁○○約我、甲○○在工地現場協調工程進行，結果乙○○突
    然出現。並且至少有7 、8 人同時衝入現場」、「丁○○、
    乙○○、甲○○確實跟另一個不知名的司機載我去臺灣銀行
    宜蘭分行，到銀行後就由乙○○下車押我進入銀行裡面，其
    他人就留在車上」、「我們就一起到我家門口下車，丁○○
    不敢進我家，由乙○○、甲○○及他的司機，進我家叫我開
    支票。我怕驚動媽媽，所以沒有讓我媽媽知道這件事情」等
    語，亦即被告於製作警詢筆錄時係指訴丁○○約集30餘人強
    押其至銀行提款，後又強押其至遊藝場簽立支票，但卻在本
    案審理中改稱有7 、8 人衝進工地現場，且只有丁○○、甲○○、乙○○和1 司機和其至銀行，而後來係至其住所簽立
    本票，因為怕其母親擔心，所以未表現出遭人強押簽立支票
    ，可見被告就現場人數、如何至銀行、遊藝場，及簽立支票
    之地點與情境，所述前後不一。且被告於檢察官詢問為何於
    警詢中稱有30幾人押其至銀行時，答以「應該是警員打字太
    慢筆誤」等語，但於言詞辯論時又稱「30幾人是乙○○在綁
    架過程中說有很多兄弟在外面」等語，從被告反覆之供詞，
    足認被告明知其於製作警詢筆錄時，指訴丁○○約集30餘人
    強押其至銀行及簽立支票，而有恐嚇取財之事為不實。此外
    ，再參以被告另稱「我告丁○○，並不是要讓他有罪，只是
    警告他這樣做不對」等語，益徵被告並非係基於事實而向該
    管公務員申告犯罪，而顯係意圖使丁○○受刑事或懲戒處分
    ，而向該管公務員誣告，其所辯自難堪採。從而，本件事證
    明確，被告犯行堪以認定，應依法論科。
三、核被告所為，係犯刑法第169 條第1 項之誣告罪。爰審酌被
    告明知丁○○並未約集30餘人強押其至銀行領錢及簽立支票
    ，竟不實向警方報案，誣告丁○○涉犯恐嚇取財罪嫌，不僅
    耗費司法調查資源，危害國家刑罰追訴權之正當、正確行使
    ，亦使被誣告人即丁○○有遭受追訴、審判或受懲戒之虞，
    所為實屬不該。另衡以被告犯後否認犯行，及其犯罪動機、
    目的、手段、智識程度、生活狀況等一切情形，量處如主文
    所示之刑，以資懲戒。又本件被告所犯罪名之法定刑度為7
    年以下有期徒刑之罪，依法不得依刑法第41條第1 項規定諭
    知易科罰金。又被告本件所為之犯罪時間，在96年4 月24日
    以前，所犯之罪非屬中華民國九十六年罪犯減刑條例第3 條
    所定不得予以減刑之罪，應減其宣告刑2 分之1 。末查被告
    前未曾因故意犯罪受有期徒刑以上刑之宣告，有臺灣高等法
    院被告前案紀錄表1 份在卷可按，其因不滿與丁○○間之工
    程糾紛，一時失慮致罹刑章，而其上開犯行經此審判及刑之
    宣告，應當知所警惕，信無再犯之虞，本院認所宣告之刑以
    暫不執行為適當，爰併諭知緩刑3 年，以啟自新。
據上論斷，應依刑事訴訟法第299 條第1 項前段，刑法第169 條
第1 項、第74條第1 項第1 款，中華民國九十六年罪犯減刑條例
第2 條第1 項第3 款、第7 條，判決如主文。
本案經檢察官戊○○到庭執行職務。
中    華    民    國    98    年    6     月    2     日
                  刑事第五庭  審判長法  官  廖建瑜
                                    法  官  林永村
                                    法  官  林裕凱
以上正本證明與原本無異。
如不服本判決，應於收受本判決後10日內向本院提出上訴書狀，
其未具體敘述理由者，應於上訴期間屆滿後20日內，向本院補提
上訴理由書狀（須按他造當事人之人數附繕本，勿逕送上級法院
）。
中    華    民    國    98    年    6     月    2     日
                                    書記官  黃靖媛
附錄本判決論罪科刑法條：
中華民國刑法第169 條
（誣告罪）
意圖他人受刑事或懲戒處分，向該管公務員誣告者，處7 年以下
有期徒刑。
意圖他人受刑事或懲戒處分，而偽造、變造證據，或使用偽造、
變造之證據者，亦同。


司法院資訊處製作；財團法人民間司法改革基金會備份。
